【裁判字號】    98,訴,631
【裁判日期】    980824
【裁判案由】    違反毒品危害防制條例
【裁判全文】
臺灣嘉義地方法院刑事判決               98年度訴字第631號
公  訴  人  臺灣嘉義地方法院檢察署檢察官
被      告  甲○○
                    （現另案於台灣嘉義監獄鹿草分監執行）
上列被告因毒品危害防制條例案件，經檢察官提起公訴（98年度
毒偵字第1061號），本院合議庭裁定由受命法官獨任行簡式審判
程序，判決如下：
    主  文
甲○○施用第一級毒品，累犯，處有期徒刑捌月。
    犯 罪 事 實
一、甲○○前因施用毒品案件，經本院以90年度毒聲字第299 號
    裁定送觀察勒戒後，認無繼續施用毒品傾向，於民國90年10
    月31日執行完畢釋放。又前因施用毒品案件，經本院以94年
    度訴字第70號判決判處有期徒刑8 月確定，於95年5 月18日
    執行完畢。再因施用毒品案件，分別經本院以96年度訴字第
    449 號、96年度訴字第740 號，各判處有期徒刑4 月、8 月
    確定，上開2 罪接續執行，甫於97年11月4 日執行完畢。仍
    不知悔改，於觀察勒戒執行完畢釋放後，再基於施用第一級
    毒品海洛因（下稱海洛因）之犯意，於98年5 月14日20時許
    經警採尿往前回溯96小時內之某時，在嘉義嘉義市○區○○
    里○ 鄰○○路55巷22號之住處，施用海洛因1 次。嗣於同年
    月14日18時30分許，在嘉義市○○路173 巷30號為警查獲，
    並經警徵得其同意採尿送驗，呈可待因、嗎啡陽性反應。
二、案經嘉義市政府警察局第一分局報請臺灣嘉義地方法院檢察
    署檢察官偵查起訴。
    理  由
一、本件係經被告甲○○於準備程序當庭表示認罪，而經本院裁
    定以簡式審判程序加以審理，則依據刑事訴訟法第273 條之
    2 、同法第159 條第2 項之規定，不適用傳聞法則有關限制
    證據能力之相關規定，合先敘明。
二、上揭犯罪事實，業據被告甲○○於本院審理中坦承不諱；又
    被告於98年5 月14日20時許，經警得其同意採尿送驗，其結
    果呈可待因、嗎啡陽性（按施用海洛因後，經人體之水解代
    謝作用，會呈可待因、嗎啡陽性反應）反應等情，有臺灣檢
    驗科技股份有限公司濫用藥物尿液檢驗報告（檢體編號為：
    1C980502號）、尿液送驗姓名對照表及同意書各1 份在卷足
    憑，是被告上揭自白核與事實相符，應堪採信。另毒品危害
    防制條例第20條就施用毒品者，祇於「初犯」及「5 年後再
    犯」2 種情形，有其追訴條件之限制，即須於初犯經觀察、
    勒戒或強制戒治釋放後，5 年內均無施用毒品之行為，始能
    認其前所實施之觀察、勒戒或強制戒治已足遮斷毒癮，而得
    於5 年後再犯時，再予適用初犯之規定，重行觀察、勒戒等
    程序。倘5 年內已經再犯，被依法追訴處罰，縱其第3 次（
    或第3 次以上）施用毒品之時間在初犯釋放5 年以後，即與
    「5 年後再犯」之情形有別，且因已於「5 年內再犯」，顯
    見其再犯率甚高，原實施觀察、勒戒或強制戒治，已無法收
    其實效，而無5 年戒斷期之存在，自無再經觀察、勒戒及強
    制戒治之必要，應得逕行追訴處罰（最高法院97年度第5 次
    刑事庭會議決議參照）。查被告前因施用毒品案件，經本院
    以90年度毒聲字第299 號裁定送觀察、勒戒後，認無繼續施
    用毒品傾向，於90年10月31日釋放，又因施用毒品案件，經
    本院以94年度訴字第70號判處有期徒刑8 月確定，於95年5
    月18日執行完畢，有臺灣高等法院被告前案紀錄表1 份附卷
    可憑，是被告於觀察勒戒執行完畢釋放後，於5 年內已再犯
    ，並經依法追訴處罰，雖其本件再度施用毒品之時間，在經
    觀察勒戒執行完畢釋放5 年以後，然依上開說明，已不合於
    「5 年後再犯」之規定，仍得依毒品危害防制條例第23條第
    2 項之規定，予以追訴處罰。從而，本件事證明確，被告施
    用第一級毒品海洛因之犯行，洵堪認定，應依法論科。
三、查海洛因為毒品危害防制條例第2 條第2 項第1 款所定之第
    一級毒品，故核被告甲○○所為，係犯毒品危害防制條例第
    10條第1 項之施用第一級毒品罪。被告施用前持有海洛因之
    低度行為，應為施用之高度行為所吸收，不另論罪。又被告
    前因施用毒品案件，分別經本院以96年度訴字第449 號、96
    年度訴字第740 號，各判處有期徒刑4 月、8 月確定，上開
    2 罪接續執行，甫於97年11月4 日執行完畢等情，有上揭前
    案紀錄表在卷可稽，其於受徒刑之執行完畢後，5 年以內故
    意再犯本件有期徒刑以上之罪，為累犯，應依刑法第47條第
    1 項之規定加重其刑。爰審酌被告曾因施用毒品經裁定觀察
    勒戒，猶未知警惕而再犯本案，足見其未徹底戒除施用毒品
    ，惟念及施用毒品本質上係戕害自身健康之行為，尚未嚴重
    破壞社會秩序或侵害他人權益，且被告坦承犯行、犯後態度
    尚屬良好暨其犯罪之動機、目的、手段、智識程度等一切情
    狀，量處如主文所示之刑，以示懲儆。
據上論斷，應依刑事訴訟法第273 條之1 第1 項、第299 條第1
項前段，毒品危害防制條例第10條第1 項，刑法第11條前段、第
47條第1 項，判決如主文。
本案經檢察官姜智仁到庭執行職務。
中    華    民    國    98    年     8    月    24    日
                  刑事第一庭    法  官  張志偉
以上正本證明與原本無異。
如不服本判決應於收受判決後10日內向本院提出上訴書狀，並應
敘述具體理由；其未敘述上訴理由者，應於上訴期間屆滿後20日
內向本院補提理由書（均須按他造當事人之人數附繕本）「切勿
逕送上級法院」。
中    華    民    國    98    年     8    月    24    日
                                書記官  張子涵
附錄法條：
毒品危害防制條例第10條第1 項
施用第一級毒品者，處6 月以上5 年以下有期徒刑。


司法院資訊處製作；財團法人民間司法改革基金會備份。
